臺灣新北地方法院板橋簡易庭簡易民事判決
　　　　　　　　　　　　　　　　　 110年度板小字第2784號
原　　　告
即反訴被告　王翰洋　
被　　　告
即反訴原告　卓風伶　
訴訟代理人　吳金棟律師
上列當事人間請求返還押金等事件，於民國110年11月8日言詞辯
論終結，本院判決如下：
    主  文
原告之訴駁回。
訴訟費用新臺幣壹仟元由原告負擔。
反訴被告應給付反訴原告新臺幣肆萬壹仟肆佰玖拾陸元，及自民
國一百一十年九月九日起至清償日止，按年息百分之五計算之利
息。
反訴原告其餘之訴及其假執行之聲請均駁回。
反訴訴訟費用新臺幣貳仟陸佰伍拾元由反訴被告負擔新臺幣肆佰
伍拾元，餘由反訴原告負擔。
反訴原告勝訴部分得假執行；但反訴被告如以新臺幣肆萬壹仟肆
佰玖拾陸為反訴原告預供擔保，得免為假執行。
    事  實  及  理  由
壹、本訴部分
一、原告起訴主張：
（一）緣兩造於民國110年3月29日簽立房屋租賃契約（下稱系爭
      租約)，由原告向被告承租門牌號碼新北市○○區○○街
      0號1樓之房屋（下稱系爭房屋），約定租期自110年5月1
      日起至113年4月30日止，每月租金新臺幣（下同）12,000
      元（嗣後更改為：自110年5月1日至110年11月1日止，租
      金為10,000元；自111年5月1日起，租金為11,000元），
      原告於簽訂系爭租約時已交付被告押租金(保證金）20,00
      0元。又被告於110年3月30日簽訂系爭租約時，口頭聲稱
      現階段有人佔用車位，會請對方移車，並以忘記及不需要
      這麼謹慎為由，刻意規避在契約上留下個資及契約明訂細
      項。嗣原告多次向被告提醒補充缺漏之供契約使用身分證
      正反面影本及房屋權狀影本，以及詢問停車位遭佔用一事
      ，但被告不斷刻意規避。
（二）原告於110年4月14日發現被告主動違反契約內容，原契約
      談定租金包含店面及車位，被告竟將同一車位重複出租，
      並於電話中侮辱原告要求履約之行為是「金光黨」、「租
      屋蟑螂」。原告於110年4月14日當晚遭被告公然侮辱後，
      多次請求被告履行契約違約之賠償及退還契約押金，被告
      至今仍未出面處理。依民法第249條第一項第三款契約因
      可歸責於受定金當事人之事由，致不能履行時，該當事人
      應加倍返還其所受之定金，共計4萬元。
（三）爰請求依民法第249條第一項第三款提起本件訴訟，並聲
      明：被告應給付原告4萬元，及自本訴狀繕本送達翌日起
      至清償日止，按年息百分之5計算之利息。
（四）對被告抗辯之陳述：
   1、原訂之契約租賃物談定包含「房屋」、「汽車位」、「機
      車位」，契約標的物卻「未完全交付」。
   2、契約末頁有明確記載「汽車位及機車位之車位號碼」，且
      「契約上沒有任何表示此契約不包含此載明車位之敘述」
      。僅註記被洪某小姐佔用，口頭承諾會請對方移車。
   3、被告於LINE留言錄音檔承認於簽約後「不知道車位又被誰
      佔用」會請對方移車。數週後才改口「已出租他人」，「
      與他人之合約至111年5月。」。也沒辦法再給我們這個車
      位，會幫忙找其他車位補給我們。
   4、被告於法庭主張此租賃契約不包含汽車位，但被告於LINE
      留言錄音檔能舉證被告曾說「此車位早已承租他人多年，
      合約尚未到期。」事後又在法庭及答辯書狀中改口主張「
      於591網刊登價格是為$12000含車位，租給我$10000是不
      含車位的價格。」前後證詞矛盾。
   5、被告提交之證據契約與原告持有之正本不符。
   6、契約明訂之租金起算日為110年5月1日，原告多次於110年
      4月14日、15日、16日、18日對被告請求解約，雙方返還
      押金及鑰匙，被告於4月14日、15日、16日皆有回應訊息
      ，但顧左右而言他，完全不對此回應，為求返還押金原告
      無奈只能採取法律途徑，於4月22日提告。
   7、原告每次來法院開庭都有攜帶鑰匙，想要交還給被告，被
      告不理會。
二、被告則以下列陳詞置辯，並聲明：原告之訴駁回，訴訟費用
    由原告負擔。
（一）兩造於110年3月31日晚簽訂不動產租賃契約書（下稱系爭
      租約）。當時原告只給付被告押租金二萬元卻未支付房租
      （每月1萬元計算）。經被告多次向原告催討應給付系爭
      租約之房租，其均置之不理。原告自110年3月31日取得系
      爭租屋之鑰匙起非但不理會繳房租之催告，更多次以電話
      辱罵被告類似「怪力亂神」，更以被告未允許將系爭租屋
      停車位交付而主張終止租約及退還押租金二萬元，並加倍
      退還租金4萬元（押金2萬元）之請求為無理由。
（二）原告迄今尚未返還系爭租賃物鑰匙，停車位一開始訂立租
      約時，被告就口頭跟原告說車位是她哥哥在用，本來就沒
      有要交付停車位，而且我們有催告原告要給付租金，無論
      他是否要進駐。原告確實都有在深夜打電話給被告說他要
      車位，我方認為這有騷擾。
（三）呂虹寓在簽約時有全程陪同，他知道本來合約就不包含車
      位。0000000000是被告哥哥的手機，意思是說20號汽車位
      （洪小姐）我是指汽車停車位是洪小姐永久使用的意思，
      機車7號是前揭手機我二哥在使用。我本來在591出租網寫
      的租金是12,000元，後來我跟原告說，這個車位（汽車、
      機車）都是管理員在負責，因為已經被其他人使用，所以
      我就把租金調降為10,000元。我只是跟原告說我會再問問
      看能不能把車位給你使用，但我沒有承諾說一定可以。
貳、反訴部分：
一、反訴原告起訴主張：
（一）反訴原告依存證信函催告反訴被告應支付房租、大廈管理
      費、水費、電費等費用如下：
   1、自110年4月1日至110年8月31日租金5萬元。
   2、自110年4月1日至110年8月31日大廈管理費10,335元。 
   3、水費237元。
   4、電費924元。
   5、精神慰撫金200,000元。
      扣除反訴被告以給付之押金2萬元，反訴被告尚應給
      付反訴原告41,496元。
（二）精神慰撫金20萬元：因反訴被告數月來電話辱罵反訴原告
      ，更於深夜電話滋擾之不當行為，斟酌兩造學經歷、社會
      經濟狀況以及反訴被告長時間滋擾反訴原告造成其精神傷
      害頗巨，估算慰撫金數額20萬元。
（三）爰依民法第179條、系爭租約之規定提起反訴，並聲明：
      反訴被告應給付反訴原告241,496元，及自答辯書狀（兼
      起訴書狀）送達翌日起至清償日止，按年利率百分之五計
      算利息。
二、反訴被告則以：
（一）反訴原告從未履行交付契約中約定之全部租賃物「房屋」
      、「汽車位」及「機車位」，反訴原告乙○○於契約簽訂
      日起即構成「契約違約事實」，「契約應認定為無效並解
      約」。
（二）反訴被告因「拒絕受理此瑕疵契約」，多次向反訴原告請
      求「如無法履行原契約中約定之條件，雙方應解除此契約
      」並且主張「雙方應即刻返還押金及鑰匙」。
（三）反訴原告經反訴被告甲○○多次告知，有明確收到訊息，
      卻故意不正面回應，反訴被告無奈於110年4月22日提告。
（四）反訴被告「因契約瑕疵故至始至終都未使用過租賃物件」
      ，並等待司法單位協助本訴案件，無奈因疫情數次延後調
      解開庭，反收到反訴原告於110年7月3日寄發催租之存證
      信函，並向反訴被告求償租金、水電及管理費。
（五）反訴原告為混淆視聽多次更改自身身分，簽約時是法律事
      務所助理，第一次調解時是房地產經紀人，第二次調解時
      變成家管，一審開庭時身分又變成小學教師，開庭時更委
      託代理律師供稱反訴原告人在美國阿富汗難民營做義工的
      英語教學，故無法親自出席開庭，為塑造被害者身分更對
      反訴被告提出損害名譽之告訴，誹謗反訴被告「數月來電
      話辱罵反訴原告乙○○」，更於深夜電話滋擾之不當行為
      ，對反訴被告求償20萬之精神賠償，反訴被告從未撥打電
      話騷擾，對此完全否認。綜上所述，聲明：反訴原告之訴
      駁回。
參、法院之判斷：
一、本訴部分：
（一）原告主張其交付之20,000元為定金，系爭租約因可歸責於
      被告之事由，致不能履行，被告即應加倍返還上開款項予
      原告等情，為被告所否認，並以前揭情詞置辯。是兩造所
      爭執之點厥為：原告給付被告上開20,000元，究係押租金
      或立約定金？被告就系爭租約是否有違約之情形？原告是
      否得請求被告加倍返還40,000元？
（二）按出租人應以合於所約定使用、收益之租賃物交付承租人
      ，並應於租賃關係存續中保持其合於約定使用、收益之狀
      態，民法第423條定有明文。此項義務，為出租人之主給
      付義務，如出租人交付之租賃物，不合於約定之使用目的
      或於租賃關係存續中未保持合於約定使用、收益之狀態者
      ，即與債之本旨不符，承租人得主張同時履行抗辯權，拒
      絕租金之支付，並得依債務不履行之規定請求損害賠償，
      或依瑕疵擔保責任之規定行使瑕疵擔保請求權（最高法院
      98年度台上字第222號判決意旨參照）。又因可歸責於債
      務人之事由，致給付不能者，債權人得請求賠償損害；債
      權人於有第226條之情形時，得解除其契約，民法第226條
      第1項、第256條分別定有明文。另按當事人主張有利於己
      之事實者，應就其事實有舉證責任，民事訴訟法第277條
      亦定有明文。
（三）本件原告主張兩造間所簽立房屋租賃契約書時，被告約定
      將提供車位予原告，惟被告竟將同一車位重複出租，被告
      辯稱系爭租約範圍並不含停車位。查契約末頁雖記載汽車
      位及機車位之車位號碼，惟並無載明包含在租賃範圍內，
      再參酌兩造間110年4月13日之對話紀錄，被告曾清楚表達
      ：「但是我當初一定有跟你講說這個機械停車位是有別人
      在用，啊我是不知道。~所以我跟管理員要了一個那個單
      子寫說，請那個當停20號的車號跟我講。因為當初我有跟
      你講說是我堂哥有租給別人，那我堂哥也剛往生不久阿。
      …」、「他們也承租了很多年了阿，這樣子好不好，如果
      說你真的要停車位的話，我可以幫你想辦法，就是找一個
      平面停車位，吼你仔細想看看啦真的很不好意思喔抱歉。
      」等語觀之，被告雖承諾幫原告想辦法找車位，惟並不表
      示系爭租約包含停車位部分，況被告亦因不含停車位而將
      租金調降為10,000元。又被告並無違約已如前述，原告自
      無契約解除權，是被告上開抗辯，洵為有據。
（四）原告以確保兩造租賃契約履行為目的，而交付被告20,000
      元，核與系爭租約第5條所載：「乙方應於訂約時，交於
      甲方新台幣貳萬元作為押租保證金...」等語相符，是被
      告主張其給付被告之20,000元為押租金，應屬可採。則原
      告主張上開20,000元為定金，其得類推適用民法第249條
      第1項第3款規定，請求被告加倍返還定金云云，尚無足採
      。
（五）從而，原告主張被告應給付原告4萬元，及自本訴狀繕本
      送達翌日起至清償日止，按年息百分之5計算之利息，並
      無理由，應予駁回。
二、反訴部分：
（一）本件反訴原告主張以損害賠償金額261,496元抵銷反訴被
      告請求返還之押租保證金20,000元，並請求反訴被告給付
      241,496元是否有據？
（一）按二人互負債務，而其給付種類相同，並均屆清償期者，
      各得以其債務，與他方之債務，互為抵銷。但依債之性質
      ，不能抵銷或依當事人之特約不得抵銷者，不在此限，民
      法第334條第1項定有明文。又按當事人主張有利於己之事
      實者，就其事實有舉證之責任，民事訴訟法第277條前段
      有明文規定。
（二）經查，本件反訴原告已自認確有收受反訴被告所繳之押租
      保證金20,000元，並願返還反訴被告系爭押租保證金20,0
      00元，先予敘明。次查，本件租賃期間係自110年5月1日
      起至113年4月30日止，且反訴被告主張系爭租約已遭其依
      法解除云云，並無可採，已詳如前述，又反訴被告並未繳
      付房租、大廈管理費、水費、電費等費用。是本件反訴原
      告請求反訴被告給付租金5萬元（自110年4月1日至110年8
      月31日）、大廈管理費10,335元（自110年4月1日至110年
      8月31日）、水費237元、電費924元，業據其提出房屋租
      賃契約書、水電費收據等件影本為證，且為反訴被告所不
      爭執，堪認反訴原告之主張為真實。
（三）末按「當事人主張有利於己之事實者，就其事實有舉證之
      責任。」、「不法侵害他人之身體、健康、名譽、自由、
      信用、隱私、貞操，或不法侵害其他人格法益而情節重大
      者，被害人雖非財產上之損害，亦得請求賠償相當之金額
      。」，民事訴訟法第277條前段、民法第195條第1項分別
      訂有明文。是故，依據侵權行為損害賠償請求權之規定請
      求給付精神慰撫金以上開權利或人格法益遭侵害為前提。
      就反訴原告主張之反訴被告積欠租金及水電費等情觀之，
      通常僅發生財產上之損害而已，不能逕謂反訴被告對於反
      訴原告身體、生命、自由等人格權有加害行為，反訴原告
      亦未能舉證反訴被告電話辱罵反訴原告，是反訴原告主張
      依上開規定反訴被告有給付精神慰撫金之義務，洵屬無據
      。
（四）綜上，反訴原告得請求反訴被告給付之金額為61,496元（
      計算式：50,000元+10,335元+237元+924元=61,496元），
      而反訴被告得向反訴原告請求返還之金額為20,000元，經
      相互抵銷後，反訴被告尚欠反訴原告41,496元（61,496元
      －20,000元＝41,496元），是反訴原告得請求反訴被告給
      付之金額應為41,496元。
（五）從而，反訴原告依租賃契約及不當得利之法律關係，請求
      反訴被告給付41,496元，及自答辯書狀（兼起訴書狀）送
      達翌日即110年9月9日起至清償日止，按年利率百分之五
      計算之利息，為有理由，應予准許；逾此部分請求，為無
      理由，應予駁回。
肆、本件事證已臻明確，兩造其餘攻擊防禦方法及所提之證據，
    核與判決結果無影響，毋庸再予一一論述，附此敘明。
伍、本件反訴原告勝訴部分，係依小額訴訟程序而為反訴被告敗
    訴之判決，爰依職權宣告假執行。又反訴被告陳明願供擔保
    ，請求免為假執行，核無不合，爰酌定相當擔保金額准許之
    。
陸、本件係小額訴訟事件，應依民事訴訟法第436條之19第1項規
    定，確定本件本訴部分訴訟費用為1,000元，由敗訴之原告
    負擔；反訴部分訴訟費用為2,650元，由反訴被告負擔450元
    ，其餘由反訴原告負擔。
柒、據上論結，本訴部分，原告之訴為無理由；反訴部分，反訴
    原告之訴為一部有理由，一部無理由，依民事訴訟法第436
    條之23、第436條第2項、第436條之19第1項、第78條、第79
    條、第436條之20、第392條第2項，判決如主文。
中    華    民    國   110    年    12    月    1     日
                  臺灣新北地方法院板橋簡易庭
                      法      官  呂安樂
以上為正本係照原本作成。
如不服本判決，應於送達後20日內，向本院提出上訴狀並表明上
訴理由，如於本判決宣示後送達前提起上訴者，應於判決送達後
20日內補提上訴理由書（須附繕本）。          
中    華    民    國   110    年    12    月    1     日
                      書記官  陳佩瑩